【裁判字號】    98,消債抗,185
【裁判日期】    990427
【裁判案由】    更生事件
【裁判全文】
臺灣臺北地方法院民事裁定           98年度消債抗字第185號
抗  告  人  甲○
代  理  人  黃志文律師
上列抗告人因消費者債務清理條例更生事件，抗告人對於中華民
國98年5月12日本院98年度消債更字第29號裁定，提起抗告，本
院裁定如下：
    主  文
抗告駁回。
抗告程序費用新台幣壹仟元由抗告人負擔。
    理  由
一、抗告意旨略以：原法院以抗告人無故未與最大債權銀行台新
    國際商業銀行（下稱台新銀行）面談協商，故不得以消費者
    債務清理條例（下稱消債條例）第153條後段規定主張最大
    債權銀行逾90日未成立協商，債務人得逕向法院聲請更生，
    惟消債條例既未限制前置協商之方式，抗告人以書面及電話
    與台新銀行進行協商並無不可。抗告人曾於申請協商之書面
    表明每月可還款金額為新台幣（下同）3,500元，然台新銀
    行以電話聯繫抗告人要求每月清償18,000元，抗告人表示可
    增加還款金額為每月5,000元，惟雙方所提還款金額仍然差
    距過大，台新銀行無法接受致協商無法成立。此外，台新銀
    行未先與抗告人約定面談時間即逕自發函通知抗告人前往面
    談，抗告人有工作在身難以配合，且抗告人收受面談通知函
    時已逾越台新銀行指定面談時間，顯見台新銀行無意與抗告
    人協商，面談未成係可歸責於台新銀行之事由云云。
二、按消債條例第151條第1項規定，債務人對於金融機構因消費
    借貸、自用住宅借款、信用卡或現金卡契約而負債務，在聲
    請更生或清算前，應提出債權人清冊，以書面向最大債權金
    融機構請求協商債務清償方案，並表明共同協商之意旨。又
    自債務人提出協商請求之翌日起逾三十日不開始協商，或自
    開始協商之翌日起逾九十日協商不成立，債務人得逕向法院
    聲請更生或清算，消債條例第153條亦有明文。次按消債條
    例第8條規定，聲請更生或清算不合程式或不備其他要件者
    ，法院應以裁定駁回之，但其情形可以補正者，法院應定期
    間先命補正。蓋協商前置程序之意旨，在使金融機構與債務
    人就消費借貸等特定種類之債務，利用法院程序外之協商機
    制，迅速有效自主解決債務，而此一程序之進行，有賴當事
    人間之協力配合，本於誠信為基礎，形成債務清理之共識，
    是以各當事人均負有誠實協力義務，以促成協商成立。
三、經查：
  (一)消債條例雖未限制債務協商不得以書面及電話方式為之，惟
    最大債權銀行為了解債務人之財產經濟狀況，使協商得以迅
    速、順利進行，除以書面及電話聯繫，如有必要仍得要求債
    務人本人直接面談進行協商。本件抗告人以書面向最大債權
    銀行台新銀行申請協商，台新銀行為使協商順利進行，通知
    抗告人本人直接面談之要求並非不合理，蓋債務協商之當事
    人對於協商成立本負有最大誠實協力義務，雖抗告人主張其
    因工作因素無法配合指定面談時間，或抗告人收受通知函時
    已逾越指定時間云云，然抗告人如有協商誠意，亦非不得主
    動與台新銀行連繫以繼續進行協商。且依據台新銀行之協商
    機制，為避免債務人濫用協商程序規避催收，債務人仍得於
    6個月後再申請協商（見原法院卷66頁），是本件自無協商
    不成立之情況。
  (二)況查抗告人稱其每月平均收入為31,806元，每月支出為27,
    169元，其中包含水費374元、電費1,612元、瓦斯費1,100元
    、電話費1,600元、健保費598元、勞保費285元、交通費600
    元、膳食費6,000元，及子女二人扶養費共10,000元、母親
    扶養費5,000元云云。經核與抗告人向台新銀行申請協商時
    ，所提出之財產及收支狀況說明書之記載不符（見原法院卷
    13至16頁），益證抗告人並無協商之誠意，揆諸前開說明，
    自難認抗告人已與最大債權銀行台新銀行完成前置協商程序
    ，是抗告人逕依消債條例第153條規定向本院聲請更生，難
    謂有據。原法院裁定駁回抗告人更生之聲請，並無不合，抗
    告人執前詞指摘原裁定不當，聲明廢棄，為無理由，應予駁
    回。
四、據上論結，本件抗告為無理由，依消債條例第15條，民事訴
    訟法第495條之1第1項、第449條第1項、第95條、第78條，
    裁定如主文。
中    華    民    國    99    年     4    月    27    日
                民事第一庭    審判長法  官  許紋華
                                    法  官  洪文慧
                                    法  官  陳文正
以上正本係照原本作成。
本件裁定不得抗告。
中    華    民    國    99    年     4    月    27    日
                                    書記官  詹雪娥

司法院資訊處製作；財團法人民間司法改革基金會備份。
